臺灣花蓮地方法院刑事判決　　　　　　95年度花交易字第18號
公　訴　人　臺灣花蓮地方法院檢察署檢察官
被　　　告　戊○○
選任辯護人　曾泰源律師
上列被告因過失致死等案件，經檢察官聲請簡易判決處刑（95年
度偵字第4476號），本院花蓮簡易庭認不宜以簡易判決處刑，改
由本院依通常程序審理，判決如下：
    主  文
戊○○因過失致人於死，處有期徒刑拾月。
    事  實
一、戊○○於民國89年間犯過失致使等罪，經法院各判處有期徒
    刑1年2月、1年，定應執行有期徒刑2年，於91年4月3日入監
    執行，於92年6月6日假釋出監，付保護管束，於93年 3月15
    日假釋期滿，未經撤銷視為已執行論（非累犯）。又於民國
    95年4月5日晚間7時26分許，駕駛車牌號碼3600-GY號自小客
    車，沿花蓮縣壽豐鄉○ ○○○路由北往南方向行駛，途經該
    路230公里500公尺處時，應注意汽車駕駛人於行經彎道時，
    應減速慢行，作隨時停車之準備，且在劃有分向限制線之路
    段，不得駛入來車之車道內，而依當時情形並無不能注意之
    情事，竟疏於注意，於夜間駕駛上開自小客車，行經彎道路
    段未減速行駛，而失控先擦撞護欄後，再跨越分向限制線而
    侵入來車道，適丙○○駕駛車牌號碼 J8-4996號自小客貨車
    ，沿上開公路由對向車道（即南往北方向）駛來，因閃煞不
    及而撞上失控侵入其車道之戊○○所駕前開車輛，致丙○○
    受有右側外踝開放性骨折、左膝外側十字韌帶及後十字韌帶
    斷裂、右下肢撕裂傷、左小腿擦傷、左手背刺傷及頸部挫傷
    之傷害，其車內乘客丁○○則受有右股骨開放性骨折、左股
    骨骨折、右脛骨腓骨骨折、左腳踝骨折及左跟骨骨折之傷害
    ；又致戊○○車內乘客即其胞弟蔡俊華因車禍而受有顱內出
    血之傷害，經送醫急救後，仍於同日晚間 8時40分許不治死
    亡。
    嗣肇事後，戊○○亦因受傷而送醫治療，然於有偵查犯罪權
    限之機關知悉犯罪嫌疑人前，主動向前往醫院處理之警員坦
    承為肇事者，表明自首而願意接受裁判之意。
二、案經臺灣花蓮地方法院檢察署檢察官自動檢舉及丙○○、丁○○二人告訴偵查起訴。
    理  由
一、上開事實，業據被告戊○○於本院審理中坦承不諱，業經證
    人丙○○、丁○○於警詢、偵查及本院審理中證述明確，並
    有道路交通事故調查報告表2紙、道路交通事故現場圖1紙在
    卷可稽。又丙○○、丁○○因本件車禍受有如事實欄所示之
    傷害，有證斷證明書 2紙在卷可稽；被害人蔡俊華因本件車
    禍致顱內出血不治身亡，亦經臺灣花蓮地方法院檢察署檢察
    官督同法醫相驗明確，製有相驗筆錄、相驗屍體證明書及驗
    斷書各1份及相驗照片8張在卷可稽，且本件肇事原因，經鑑
    定結果，亦認：「蔡耀祖於夜間駕駛自小客車，行經彎道路
    段，失控先行擦撞欄後跨越分向限制線侵入來車道，為肇事
    原因；丙○○駕駛自小客貨車無肇事因素，惟酒精濃度過量
    駕車違反規定」，此有台灣省花東區車輛行車事故鑑定委員
    會函暨所附鑑定意見書及台灣省車輛行車事故覆議鑑定委員
    會函文各 1紙在卷可稽。至告訴人丙○○雖有酒精濃度過量
    駕車之違反交通違規行為，然本件係被告失控突然侵入對向
    車道，告訴人並無肇事因素，已如前述，且其前揭酒精過量
    駕車之行為，復未達酒醉不能安全駕駛之程度，自難據為被
    告有利之認定。
二、按汽車在雙向二車道行駛時，在劃有分向限制線之路段，不
    得駛入來車之車道內；又行經彎道、坡路、狹路、狹橋、隧
    道、泥濘或積水道路、無號誌之交岔路口、道路修理地段或
    行近工廠、學校、醫院、車站、會堂、娛樂、展覽、競技等
    公共場所出、入口及其他人車擁擠處所，或因雨霧致視線不
    清或道路發生臨時障礙時，均應減速慢行，作隨時停車之準
    備，道路交通安全規則第97條第2款、第93條第 1項第2款分
    別定有明文。被告駕車自應注意上述規定，而依當時情形，
    又無不能注意之情事，於夜間行經彎道時，竟疏未於注意減
    速慢行，致車輛因速度過快而打滑侵入對向車道，致撞及告
    訴人丙○○駕駛之車輛，使丙○○、丁○○受傷，及致使被
    告車上乘客蔡俊華死亡，足認被告對於本件車禍之發生顯有
    過失，且其過失行為與丙○○、丁○○之受傷、蔡俊華之死
    亡間，亦有相當因果關係。綜上，事證明確，被告上開犯行
    ，堪予認定。
三、按被告行為後，刑法業於95年7月1日修正生效，應依修正後
    刑法第2條第1項之規定，為新舊法之比較。查：關於罰金
    刑部分，修正前刑法第33條第5款規定，罰金刑為1銀元以上
    ，換算為新臺幣，僅為新臺幣3元；修正後刑法第33條第5款
    則將罰金刑提高為新台幣 1千元以上，並以百元計算之，即
    修正後罰金刑之最低額已提高為新臺幣 1千元，較修正前之
    新臺幣 3元為高，故以修正前之規定對被告較為有利；關
    於累犯之規定，修正前刑法第47條規定：「受有期徒刑之執
    行完畢，或受無期徒刑或有期徒刑一部之執行而赦免後，五
    年以內再犯有期徒刑以上之罪者，為累犯，加重本刑至二分
    之一。」修正後同條第 1項則限縮在五年內「故意」犯罪，
    方有累犯之適用，故以修正後之規定對被告較有利；關於
    自首減刑之規定，修正前刑法第62條前段規定為「必」減輕
    其刑，修正後則為「得」減輕其刑，故比較結果，以修正前
    之規定較有利於被告。綜上，參照最高法院最新見解，應分
    別適用對被告有利之新、舊法（至刑法第55條想像競合犯之
    規定，文字雖有做調整、修正，惟實質內容並無變動，非屬
    法律之變更，參照最高法院95年第 8次刑事庭會議決議，無
    庸比較新舊法，應逕行適用修正後之規定，附此敘明）。
四、核被告所為，係犯刑法第276條第1項之過失致死罪、同法第
    284條第1項前段之過失傷害罪。被告於同一時間、地點，以
    一過失駕駛行為，同時造成蔡俊華死亡及丙○○、丁○○二
    人受傷之結果，為一行為觸犯數罪名，屬想像競合犯，應依
    刑法第55條規定從一重之過失致死罪處斷。而本件車禍發生
    後，因被告、丁○○、蔡俊華、丙○○等人均受傷、昏迷，
    由路人報案並叫救護車，分別送花蓮門諾、慈濟醫院急救，
    有花蓮縣警察局吉安分局處理相驗案件初步調查報告暨報驗
    書 1紙在卷可稽；又員警於接獲民眾報案時，僅知悉有車禍
    事故之發生，惟不知何人係肇事者，且處理警員前往傷者就
    醫之醫院處理時，被告當場承認為肇事者，業據警員乙○○
    於花蓮縣警察局吉安分局道路交通事故肇事人自首情形紀錄
    表上記載明確（95年度相字第 112號卷第10頁），故被告上
    開所為符合修正前刑法第62條前段自首之規定，應依法減輕
    其刑。爰審酌被告前已因過失致死、肇事逃逸案件，經判處
    有期徒刑1年2月、1年，並定執行刑為有期徒刑2年確定，嗣
    假釋出監，於93年 3月11日縮短刑期假釋未經撤銷而執行完
    畢（被告本件非故意犯罪，不構成累犯），有臺灣高等法院
    被告前案紀錄表 1份在卷可稽，仍不知記取教訓謹慎駕駛，
    再度因其駕車之過失行為導致一死二傷，實不宜寬待，念其
    於本院審理中終知坦承犯行，態度尚佳，及雖有意願與告訴
    人洽談和解，然迄未達成和解，且告訴人所受傷勢非輕，又
    被告因本件車禍亦痛失胞弟等一切情狀，認公訴檢察官求處
    有期徒刑1年4月，尚嫌過重，以量處如主文所示之刑為適當
    。
據上論斷，應依刑事訴訟法第452條、第299條第 1項前段，刑法
第2條第1項前段、第55條、第276條第 1項、第284條第1項前段、
修正前刑法第33條第5款、第62條前段，判決如主文。
本案經檢察官甲○○到庭執行職務。
中　　華　　民　　國　　96　　年　　2 　　月　　15　　日
　　　　　　　                臺灣花蓮地方法院刑事第二庭
                              審判長法  官  李  豫  雙
                                    法  官  俞  秀  美
                                    法　官　林  韋  岑
上列正本證明與原本無異。
如不服本判決，應於判決送達後10日內，向本院提出上訴狀（應
附繕本）。
                                    書記官
中　　華　　民　　國　　96　　年　　2 　　月　　15　　日
附錄本判決論罪之法律條文：
中華民國刑法第276條第1項：
因過失致人於死者，處2年以下有期徒刑、拘役或2千元以下罰金
。
中華民國刑法第284條第1項前段：
因過失傷害人者，處6月以下有期徒刑、拘役或500元以下罰金。
